【裁判字號】    98,審易,1575
【裁判日期】    990226
【裁判案由】    侵占
【裁判全文】
臺灣桃園地方法院刑事判決            98年度審易字第1575號
公  訴  人  臺灣桃園地方法院檢察署檢察官
被      告  乙○○
上列被告因侵占案件，經檢察官提起公訴（98年度偵緝字第1252
號），被告於準備程序進行中，就被訴事實為有罪之陳述，經本
院告知簡式審判程序意旨，並聽取當事人之意見後，本院合議庭
裁定依簡式審判程序審理，判決如下：
    主  文
乙○○意圖為自己不法之所有，而侵占自己持有他人之物，處有
期徒刑捌月，減為有期徒刑肆月，如易科罰金，以新臺幣壹仟元
折算壹日；又意圖為自己不法之所有，而侵占自己持有他人之物
，處有期徒刑捌月，減為有期徒刑肆月，如易科罰金，以新臺幣
壹仟元折算壹日。應執行有期徒刑陸月，如易科罰金，以新臺幣
壹仟元折算壹日。緩刑貳年。
    事  實
一、緣羅彭月桂向甲○○借貸新臺幣（下同）100 萬元，羅彭月
    桂並簽立面額為100 萬，票號為CH598070號之本票1 紙，交
    予甲○○作為擔保，而後甲○○與羅彭月桂因上開債務生有
    糾紛。乙○○於民國95年12月間某日，在桃園縣中壢市○○
    路○段240 號某光碟出租店，結識當時在該店工作之甲○○
    ，進而知悉其與羅彭月桂之上開債務糾紛，遂提議願幫其向
    羅彭月桂催討債務，甲○○即委任乙○○，請其代向羅彭月
    桂催討上開債款，乙○○復委任黃振宏出面與羅彭月桂協調
    上開債務問題，幾經折衝，甲○○與羅彭月桂2 人同意以50
    萬元結清上開債務，甲○○並交付已簽名、捺印之協議書及
    上開擔保用本票各1 紙予乙○○，詎乙○○竟分別為下列之
    犯行：
  (一)於96年1 月19日某時，黃振宏前往桃園縣龍潭鄉○○路270
    號之羅彭月桂友人呂紹忠所經營之花生軟糖店，向羅彭月桂
    收取其清償甲○○債務之現金30萬元，並交付上開協議書予
    羅彭月桂後，隨即前往桃園縣龍潭鄉某餐廳外，將上開現金
    30萬元交給乙○○。惟乙○○竟意圖為自己不法之所有，基
    於侵占之犯意，將上開受領之現金30萬元，易持有為所有之
    意思，予以侵占入己後，將其中之現金10萬元，用以清償其
    與黃振宏間之債務，另現金20萬元則用以清償其所積欠之其
    他債務。
  (二)於96年1 月22日某時，黃振宏再度前往上開呂紹忠所經營之
    花生軟糖店，向羅彭月桂收取其清償甲○○債務之現金20萬
    元，並交還上開擔保用本票予羅彭月桂後，隨即前往桃園縣
    中壢市○○路571 巷9 弄24號附近巷子，將上開現金20萬元
    交予乙○○。惟乙○○竟另意圖為自己不法之所有，基於侵
    占之犯意，將上開受領之現金20萬元，易持有為所有之意思
    ，予以侵占入己後，將其中之現金10萬元，用以清償其與黃
    振宏間之債務，另現金10萬元則用以清償其所積欠之其他債
    務。嗣因甲○○遲未收到清償債務之現金，經詢問黃振宏後
    ，始悉上情。
二、案經甲○○訴由臺灣桃園地方法院檢察署檢察官偵查起訴。
    理  由
一、本案被告乙○○所犯均為死刑、無期徒刑或最輕本刑為3 年
    以上有期徒刑以外之罪，其於本院準備程序中就前揭被訴事
    實均為有罪之陳述，經本院告知簡式審判程序之旨，並聽取
    當事人意見後，本院合議庭依刑事訴訟法第273 條之1 第1
    項規定，裁定由受命法官獨任進行簡式審判程序，合先敘明
    。
二、前開犯罪事實，業據被告於本院審理中坦承不諱，並經被害
    人即證人甲○○、證人黃振宏、證人羅彭月桂、證人即羅彭
    月桂之配偶羅國旺、證人呂紹忠等人分別於警詢、檢察官訊
    問及本院審理中陳述無訛，且有協議書、桃園縣龍潭鄉協調
    委員會調解通知書及聲請調解書、本票、房屋租賃契約書、
    甲○○偵查庭按捺之指印、內政部警政署刑事警察局96年8
    月20日刑鑑字第096122436 號鑑定書等在卷可稽，足徵被告
    自白與事實相符，事證明確，被告犯行堪以認定。
三、按侵占業務上持有物之罪，以其所侵占之他人所有物係因執
    行業務而持有為構成要件，若非因執行業務而基於其他委任
    關係持有他人所有物，即與該罪構成要件不符，祇能以普通
    侵占罪論科（最高法院23年上字第1620號判例意旨參照）。
    查被告係受被害人甲○○委任代為向羅彭月桂催討債務，該
    受任內容並非被告本於社會上之地位所繼續經營之事務，是
    被告持有羅彭月桂所交付用以清償甲○○債務之現金，乃係
    因偶一之委任契約而為，並非屬其業務範圍，是被告侵占持
    有之上開現金，依前揭說明，自不得謂為業務上之侵占，僅
    能論以普通侵占罪。核被告所為，係犯刑法第335 條第1 項
    之普通侵占罪，公訴意旨認應依同法第336 條第1 項之公務
    公益侵占罪處斷，尚有未洽，惟實行公訴檢察官已當庭請求
    變更起訴法條為刑法第335 條第1 項之普通侵占罪，本院爰
    予同意自不再變更起訴法條，併此敘明。爰審酌被告乙○○
    於本院審理時終坦承犯行，深具悔意，且已向甲○○清償侵
    占款項等一切情狀，量處如主文所示之刑。次按中華民國九
    十六年罪犯減刑條例自中華民國九十六年七月十六日施行；
    本條例施行前，經通緝而未於中華民國九十六年十二月三十
    一日以前自動歸案接受偵查、審判或執行者，不得依本條例
    減刑，中華民國九十六年罪犯減刑條例（下稱減刑條例）第
    16條、第5 條分別定有明文。故罪犯如係於減刑條例施行後
    ，始因逃匿而通緝者，即不適用前開減刑條例第5 條之規定
    （最高法院81年度台非字第67號判決意旨參照）。乙○○本
    件2 次普通侵占犯行之犯罪時間，均在96年4 月24日之前，
    所犯均為刑法第335 條第1 項之罪，均合於減刑條例第2 條
    第1 項第3 款規定之減刑條件，乙○○於臺灣桃園地方法院
    檢察署檢察官偵查中，因逃匿無蹤，臺灣桃園地方法院檢察
    署檢察官乃於98年2 月12日發布通緝，經警於98年8 月1 日
    緝獲到案，此有臺灣桃園地方法院檢察署通緝書及查捕逃犯
    作業查詢報表在卷可考，其既在減刑條例施行後始發布通緝
    ，揆諸前揭說明，自無減刑條例第5 條所定不予減刑規定之
    適用，故乙○○所為前開犯行，均應依減刑條例第2 條第1
    項第3 款之規定減其宣告刑二分之一。末查被告前於86年間
    因侵占案件，經本院以86年度易字第3454號判決，判處有期
    徒刑8 月，上訴後，經臺灣高等法院以86年度上易字第7125
    號判決，判處上訴駁回確定，入監執行後，已於87年10月21
    日依行刑累進處遇條例之規定縮短刑期後刑期期滿執行完畢
    ，是被告前因故意犯罪受有期徒刑以上刑之宣告，執行完畢
    後，五年以內未曾因故意犯罪受有期徒刑以上刑之宣告，此
    有臺灣高等法院被告前案紀錄表附卷可參，念其因一時貪念
    ，短於思慮，致罹本罪，且已清償侵占之款項，得到被害人
    之原諒，經此刑之宣告之教訓，今後自當知所警惕，而無再
    犯之虞，本院綜核各情，認前開對其所宣告之刑，以暫不執
    行為適當，爰併予宣告緩刑2 年，以啟自新。
據上論斷，應依刑事訴訟法第273 條之1 第1 項、第299 條第1
項前段，刑法第335 條第1 項、第51條第5 款、第41條第1 項前
段、第74條第1 項第2 款，刑法施行法第1 條之1 第1 項、第2
項前段，中華民國九十六年罪犯減刑條例第2 條第1 項第3 款、
第7 條、第9 條、第10條第1 項，判決如主文。
本案經檢察官潘怡華到庭執行職務。
中    華    民    國    99    年    2     月    26    日
                        刑事庭    法  官  劉為丕
以上正本證明與原本無異。
如不服本判決，應於判決送達後10日內向本院提出上訴狀（應附
繕本），其未敘述上訴理由者，應於上訴期間屆滿後20日內補提
理由書狀於本院，上訴於臺灣高等法院。
                                  書記官  陳淑瓊
中    華    民    國    99    年    2     月    26    日
附錄本案論罪科刑法條：
中華民國刑法第335 條
（普通侵占罪）
意圖為自己或第三人不法之所有，而侵占自己持有他人之物者，
處五年以下有期徒刑、拘役或科或併科一千元以下罰金。
前項之未遂犯罰之。

司法院資訊處製作；財團法人民間司法改革基金會備份。
